臺灣高等法院交通事件裁定　　　　　　 96年度交抗字第113號
　　抗　 告　 人
　　即原處分機關　交通部公路總局新竹區監理所
　　受　處 分 人　甲○○
上列抗告人因受處分人違反道路交通管理處罰條例案件，不服臺
灣新竹地方法院，中華民國95年11月28日所為裁定（95年度交聲
字第99號），提起抗告，本院裁定如下：
    主  文
原裁定撤銷，發回臺灣新竹地方法院。
    理  由
一、原處分意旨略以：異議人即受處分人甲○○於民國95年2月8
    日上午8時9分許，因駕駛堆高機行駛於新竹科學園區○○路
    與工業東二路口，經內政部警政署保安警察第二總隊第三大
    隊第一中隊竹園分隊隊員填製保二警交字 第U00000000號舉
    發違反道路交通管理事件通知單（下稱舉發單），舉發異議
    人違反道路交通管理處罰條例（下稱道交條例）第32條規定
    。異議人於應到案期間至原處分機關繳納罰款。惟經原處分
    機關調查後，發現異議人之自小客車駕駛執照自94年4月6日
    起至95年4月5日止在原處分機關辦理吊扣中，認異議人有在
    駕駛執照吊扣期間駕車之違規行為， 遂於95年2月20日以竹
    監自字第裁50-U00000000號裁決書，爰依道交條例第21條第
    1項第7款規定，裁處異議人罰鍰新臺幣9千元， 並吊銷駕駛
    執照，1年內禁考等語。
二、異議人即受處分人異議意旨略以：道交條例第21條第1項第7
    款之規定，必須是駕駛「汽車」之人，方為該條處罰之主體
    。異議人所駕者為不需領汽車號牌、行車執照之堆高機，乃
    不屬汽車範圍之動力機械，為此聲明異議等語。
三、原裁定意旨以：
（一）按「非屬汽車範圍而行駛於道路上之動力機械，未依規定
      請領臨時通行證，或其駕駛人未依規定領有駕駛執照者，
      處所有人或駕駛人新臺幣3千元以上9千元以下罰鍰，並禁
      止其行駛」，道交條例第32條第1項定有明文。
（二）經查：
  １、異議人考領之普通小型車駕駛執照，自94年4月6日起至95
      年4月5日止為原處分機關吊扣，異議人仍在駕駛執照吊扣
      期間即95年2月8日駕駛堆高機行駛於上揭地點等情，此為
      異議人所不爭執，並有上開舉發單及交通部公路總局新竹
      區監理所於94年4月6日所出具之駕駛執照吊扣執行單及違
      規查詢報表各1份在卷可稽，堪認為真實。
  ２、按道路交通安全規則第33條第1項：「非屬汽車範圍必須
      行駛於道路之動力機械，應比照第80條之規定向公路監理
      機關申請核發臨時通行證，憑證行駛。但顯有損壞道路、
      橋樑之虞者，不得核發臨時通行證，並禁止其行駛」，而
      按依堆高機之構造及公路監理機關之檢驗作業，堆高機並
      非道路交通安全規則第2條第1項第1款所稱之「汽車」，
      係屬道交條例第32條及道路交通安全規則第83條所稱之「
      動力機械」，而「動力機械」未請領臨時通行證者，不得
      行駛於道路，異議人係職業堆高機駕駛人，領有堆高機訓
      練期滿成績合格之結業證書，理應知之甚稔，並應注意及
      之，異議人自不得直接駕駛堆高機行駛於路面。
（三）綜上所述，異議人確於上揭時地，未請領臨時通行證而駕
      駛駕駛堆高機行駛於道路之事實，應堪認定，雖異議人亦
      在普通聯結車駕駛執照吊扣期間駕駛堆高機行駛於道路之
      事實，然揆諸上開法條規定，堆高機係屬「動力機械」而
      非「汽車」，與道交條例第21條第1項第7款之規定不合，
      原處分機關就此部分逕依道交條例第21條第1項第7款之規
      定裁處，異議人罰鍰9千元並吊銷汽車駕駛執照12個月，
      於法未合，原審自應將原處分撤銷，另依道交條例第32條
      第1款之規定，裁處異議人罰鍰6千元，以資適法等語，固
      非無見。
四、抗告人即原處分機關抗告意旨略以：本件受處分人既於吊扣
    駕照期間，未領得臨時通行證而在道路上行駛堆高機，應依
    道交條例第21條第1項第7款之規定，及違反道路交通管理事
    件統一裁罰基準表，對受處分人處以罰鍰9千元，並吊銷其
    汽車駕駛執照12個月。原審不察，將原處分撤銷，尚有未洽
    。爰請撤銷原裁定，另為適法之裁定等語。
五、惟查：
（一）按「非屬汽車範圍之動力機械，係指下列各款之一之機械
      ：一、不經曳引而能以原動機行駛之工程重機械。... 動
      力機械行駛於道路時，其駕駛人必須領有小型車以上之駕
      駛執照。」道路交通安全規則第83條第1項第1款、 第3項
      分別定有明文。受處分人所駕駛之堆高機，係非屬汽車範
      圍之動力機械，已如原審所述，則本件受處分人應係「動
      力機械駕駛人」，而非「汽車駕駛人」無疑，合先敘明。
（二）次按「汽車駕駛人，有下列情形之一者，處新臺幣六千元
      以上一萬二千元以下罰鍰，並當場禁止其駕駛：... 五、
      駕駛執照吊扣期間駕駛小型車或機器腳踏車。... 七、領
      有學習駕駛證，在駕駛學習場外未經許可之學習駕駛道路
      或規定時間駕車。」、「汽車駕駛人駕駛聯結車、大客車
      、大貨車，有下列情形之一者，汽車所有人及駕駛人各處
      新臺幣四萬元以上八萬元以下罰鍰，並當場禁止其駕駛：
      ... 七、駕駛執照吊扣期間駕車。」此道交條例第21條第
      1項第5款、第7款；第21條之1第1項第7款分別定有明文。
      查受處分人係於上開時地，於小客車駕照遭吊扣期間，未
      請領臨時通行證而駕駛駕駛堆高機行駛於道路之事實，已
      堪認定如前，則受處分人本件違規行為，顯非道交條例第
      21條第1項第7款規定之處罰情形，原處分書竟記載受處分
      人係違反道交條例第21條第1項第7款，已有未洽。再本件
      受處分人所為交通違規行為，係於所持有駕駛執照遭吊扣
      期間違犯，固如前述。 惟道交條例第21條之1第1項第7款
      規定，係針對汽車駕駛人駕駛聯結車、大客車、大貨車時
      ，而有該條所列違規情形之處罰規定而設，本件受處分人
      所駕堆高機既非屬道交條例第21條之1所定之車種， 自無
      該條規定之適用。故經對照上開條文後，顯見抗告人不僅
      將道交條例第21條之1第1項第7款規定之「 駕駛執照吊扣
      期間駕車」誤載為同條例第21條第1項第7款之規定，且道
      交條例第21條之1所定違規前提要件（ 即所駕駛車種之限
      制），亦與本件交通違規情形不合甚明，則抗告人認受處
      分人係屬「汽車駕駛人」，應依道交條例第21條第1項第7
      款規定論處，要屬無據。抗告人所為處分既有上開相混誤
      用，原裁定竟未審酌及此，已有違誤。
（三）再按「非屬汽車範圍而行駛於道路上之動力機械，未依規
      定請領臨時通行證，或其駕駛人未依規定領有駕駛執照者
      ，處所有人或駕駛人新臺幣三千元以上九千元以下罰鍰，
      並禁止其行駛。... 第一項動力機械行駛道路，違反本章
      汽車行駛規定條文者，依各該條規定處罰。」道交條例第
      32條第1項、第3項分別定有明文。則本條第3項之規定 ，
      係指動力機械駕駛人駕駛動力機械行駛於道路上，而有違
      反該條第1項所列之「未依規定請領臨時通行證」及「其
      駕駛人未依規定領有駕駛執照者」以外之情形時，始有該
      條第3項之適用；反之， 如有駕駛人駕駛非屬汽車範圍而
      行駛於道路上之動力機械，其有紅燈右轉、闖紅燈等交通
      違規行為，則應依道交條例第32條第3項規定， 另依道交
      條例第2章汽車章其餘規定論處。 又「駕駛人未依規定領
      有駕駛執照」者，應含「駕駛人從未領得駕駛執照」及「
      駕駛人已領有駕駛執照卻遭吊扣而不得使用」之情形，則
      本件受處分人在道路上駕駛動力機械堆高機時，係於駕駛
      執照遭吊扣期間而仍駕駛動力機械，自屬道交條例第32條
      第1項所規定「其駕駛人未依規定領有駕駛執照者」 之情
      形。故受處分人本件交通違規，顯同時合於道交條例第32
      條第1項所定之「未依規定請領臨時通行證」及「 其駕駛
      人未依規定領有駕駛執照」之交通違規行為，則受處分人
      本件交通違規， 依道路交通處罰條例第32條第1項規定論
      處即為已足，自無依同條第3項規定， 而認有同條例第21
      條規定適用之餘地。
（四）縱上所述，抗告人援引道交條例第21條第1項第7款規定，
      認受處分人係屬「汽車駕駛人」，而應依該條款規定論處
      等情，固屬無據。惟本件原審裁定對於原處分適用法規錯
      誤，竟未及審酌，已有違誤。再本件受處分人所涉交通違
      規情形，係同時該當道交條例第32條第1項所定之「 未依
      規定請領臨時通行證」及「其駕駛人未依規定領有駕駛執
      照」等交通違規行為，原裁定僅就受處分人所犯「未依規
      定請領臨時通行證」部分加以論處，而未於理由欄就受處
      分人所犯之「其駕駛人未依規定領有駕駛執照」部分併予
      審酌，且主文欄亦未記載及此，顯非適法。本件交通違規
      ，就法律適用最終結果而言，原裁定固無違誤；惟原裁定
      既有上開法律適用及論理之違誤，自屬無可維持。抗告人
      所執抗告理由，固屬無據，惟原裁定既有上開可議，自應
      由本院撤銷原裁定，發回原審法院更為適法之裁定。
據上論結，應依道路交通管理處罰條例第89條，道路交通案件處
理辦法第26條，刑事訴訟法第413條前段，裁定如主文。
中　　華　　民　　國　　96　　年　　2 　　月　　13　　日
                  交通法庭審判長法　官  蔡秀雄
　　　　　　　　　　　　　　　　法  官  鄭水銓
　　　　　　　　　　　　　　　　法  官  周煙平
以上正本證明與原本無異。
不得再抗告。
                                書記官  蕭麗珍
中　　華　　民　　國　　96　　年　　2 　　月　　27　　日
